臺灣雲林地方法院民事判決　　　　　　　 96年度訴字第246號
原　　　告　乙○○
被　　　告　甲○○
上列當事人間請求損害賠償事件，本院於民國96年7 月27日言詞
辯論終結，判決如下：
    主  文
被告應給付原告新台幣伍拾伍萬元，及自民國九十六年六月二十
八日起至清償日止，按年息百分之五計算之利息。
訴訟費用由被告負擔。
本判決於原告以新台幣壹拾捌萬肆仟元供擔保後，得假執行。
    事實及理由
一、原告主張：被告甲○○於民國95年8 月8 日，在雲林縣斗六
    市○○路郵局前，將其在中華郵政股份有限公司雲林縣林內
    郵局所開立局號0000000 號、帳號0000000 號帳戶之存摺、
    印章、密碼及提款卡交付予不詳姓名、年籍之犯罪集團成員
    ，該犯罪集團成員基於恐嚇取財之犯意，於同年8 月17日上
    午11時10分撥打電話予原告乙○○，向原告乙○○恐嚇稱其
    子欠伊新台幣（下同）500,000 元，連同利息共550,000 元
    ，並指定原告乙○○將款項匯入上開帳戶內，否則將對原告
    乙○○之子不利，致原告乙○○心生畏懼，乃依其指示分別
    將500,000 元、50,000元匯入上開帳戶內，而上開款項旋經
    該犯罪集團成員提領一空。迨原告乙○○發覺被詐欺時，已
    來不及阻止款項被提領。被告甲○○因故意提供其帳戶幫助
    犯罪集團成員恐嚇，致使原告乙○○受有損害之行為，已經
    鈞院判刑確定。為此，爰依侵權行為之法律規定，請求被告
    甲○○賠償550,000 元，及自起訴狀繕本送達翌日起至清償
    日止，按年息百分之五計算之利息等語。
    並聲明：(一)被告應給付原告550,000 元，及自起訴狀繕本送
    達翌日起至清償日止，按年息百分之五計算之利息等語。(二)
    訴訟費用由被告負擔。(三)原告願供擔保，請准宣告假執行。
二、被告則以：伊並未以電話恐嚇甲○○，之前因為伊經濟上困
    難，從報紙上分類廣告看到出租郵局帳戶，每月可以收租金
    2 萬元，才將帳戶租給一位自稱從事典當業之林先生，並約
    定試用期間10天，試用期間屆滿，要找林先生，就找不到人
    了等語，資為抗辯。
    並聲明：(一)原告之訴駁回。(二)訴訟費用由原告負擔。
三、兩造不爭執之事實：
  (一)被告於95年8 月8 日，在雲林縣斗六市○○路郵局前，以每
    月租金2 萬元為代價，試用期10天為條件，將其在中華郵政
    股份有限公司雲林縣林內郵局所開立局號0000000 號、帳號
    0000000 號帳戶之存摺、印章、密碼及提款卡交付予姓名、
    年籍不詳之男子使用。
  (二)被告因恐嚇取財案件，經臺灣雲林地方法院檢察署檢察官提
    起公訴，並經臺灣雲林地方法院以96年度簡上字第127 號刑
    事判決，認定被告幫助意圖為自己不法之所有，以恐嚇使人
    將本人之物交付，處有期徒刑6 月，如易科罰金，以1,000
    元折算1 日，減為有期徒刑3 月，如易科罰金，以1,000 元
    折算1 日。
  (三)原告於96年8 月17日分別匯款500,000 元、50,000元至被告
    上開帳戶內。
四、得心證之理由：
    本件之爭點在於原告得否請求被告賠償550,000 元及法定遲
    延利息？
  (一)原告主張被告於上開時、地，將其在中華郵政股份有限公司
    雲林縣林內郵局所開立局號0000000 號、帳號0000000 號帳
    戶之存摺、印章、密碼及提款卡交付予姓名、年籍不詳之犯
    罪集團成員，該犯罪集團成員基於恐嚇取財之犯意，於同年
    8 月17日上午11時10分撥打電話予原告，向原告恐嚇稱其子
    欠伊500,000 元，連同利息共550,000 元，並指定原告將款
    項匯入上開帳戶內，否則將對原告之子不利，致原告心生畏
    懼，乃依其指示分別將500,000 元、50,000元款項匯入上開
    帳戶內，嗣上開款項旋遭犯罪集團成員提領一空，而被告因
    故意提供其帳戶幫助犯罪集團成員恐嚇，致使原告受有損害
    之行為，已經法院判刑之事實，業據原告提出臺灣雲林地方
    法院檢察署檢察官聲請簡易判決處刑書為證，並有郵政國內
    匯款執據2 紙、被告上開帳戶最近交易資料及開戶基本資料
    各1 份附於臺灣雲林地方法院檢察署96年度偵字第1335號偵
    查卷宗可稽。而被告因提供帳戶作為犯罪集團恐嚇取財之匯
    款帳戶之行為，亦經本院以96年度簡上字第127 號刑事判決
    ，認定被告幫助意圖為自己不法之所有，以恐嚇使人將本人
    之物交付，處有期徒刑6 月，如易科罰金，以1,000 元折算
    1 日，減為有期徒刑3 月，如易科罰金，以1,000 元折算1
    日，此有刑事判決書1 份在卷可稽，並經本院依職權調取本
    院斗六簡易庭96年度六簡字第184 號、本院96年度簡上字第
    127 號恐嚇取財之刑事案卷核閱無訛。堪認原告上開主張為
    真正。
  (二)被告雖辯稱：係以每月2 萬元之代價出租上開存摺、印章、
    提款卡及密碼予真實姓名年籍不詳自稱從事典當業之林姓男
    子作為收取利息之用，並否認有恐嚇取財之行為等語。然查
    ，一般成年民眾如欲申請開設金融機構帳戶，並無任何特殊
    之限制，只須提出身分證件、印章皆能自由申請開戶，為公
    所週知之事實，該自稱從事典當業之林姓男子，如僅係為收
    取利息，當可自行向金融機構開戶使用，豈有甘願每月支出
    2 萬元之高價，向被告承租帳戶使用之可能？況被告係高職
    畢業，曾任挖土機司機及業務等工作，已於社會上工作多年
    ，為具有相當智識之成年人，對於金融帳戶屬個人理財工具
    ，如無特別之原因關係，一般人均無隨意出租或出借帳戶之
    理，自應知之甚詳。如有陌生人欲以高價換取使用帳戶之對
    價，被告應可知悉其係為掩飾犯罪所得之用，且可預見該人
    有為不法行為之可能，縱被告不知該林姓男子將以該帳戶做
    何種犯罪使用，然對於林姓男子可能利用做為恐嚇取財犯罪
    使用顯然可預見，且不違背其本意，是被告提供帳戶作為犯
    罪集團恐嚇取財之匯款帳戶，應有幫助該犯罪集團恐嚇取財
    之不確定故意甚明。準此，被告確有提供上開帳戶，供作犯
    罪集團向原告恐嚇取財之匯款帳戶之幫助侵權行為，應堪認
    定。被告上開辯解，要無足取。
  (三)按因故意或過失，不法侵害他人之權利者，負損害賠償責任
    。數人共同不法侵害他人之權利者，連帶負損害賠償責任。
    造意人及幫助人視為共同行為人。又負損害賠償責任者，除
    法律另有規定或契約另有訂定外，應回復他方損害發生前之
    原狀。因回復原狀而應給付金錢者，自損害發生時起，加給
    利息，民法第184 條第1 項前段、第185 條第1 項前段、第
    213 條分別定有明文。本件原告主張被告提供其帳戶作為犯
    罪集團恐嚇取財之匯款帳戶，幫助犯罪集團恐嚇取財，致原
    告受有550,000 元之損害之事實，已如前述，從而，原告依
    上開法律規定，請求被告賠償原告550,000 元及法定遲延利
    息，為有理由，應予准許。
  (四)綜上所述，原告請求被告給付原告550,000 元，及自起訴狀
    繕本送達翌日即96年6 月28日起至清償日止，按年百分之五
    計算之利息，為有理由，應予准許。
  (五)本件原告勝訴部分，原告陳明願供擔保，請准宣告假執行，
    經核於法並無不合，爰酌定相當之擔保金額宣告之。
五、訴訟費用負擔之依據：民事訴訟法第78條。
中　　華　　民　　國　　96　　年　　8 　　月　　10　　日
                  民事第二庭    法  官  冷明珍
以上為正本，係照原本作成。
如對本判決上訴，須於判決送達後20日內向本院提出上訴狀。
中　　華　　民　　國　　96　　年　　8 　　月　　10　　日
                                書記官　林美鳳
